臺灣臺北地方法院刑事判決　　　　　　　100年度訴字第342號
公　訴　人　臺灣臺北地方法院檢察署檢察官
被　　　告　鄭棟樑
指定辯護人　本院公設辯護人唐禎琪
上列被告因偽造有價證券等案件，經檢察官提起公訴（100年度
偵字第2926號），本院判決如下：
    主  文
鄭棟樑意圖供行使之用而偽造有價證券，處有期徒刑壹年捌月。
緩刑貳年。如附表所示偽造之本票沒收之。
    事  實
一、鄭棟樑與李明晃前係同事關係，鄭棟樑因需錢孔急，欲向地
    下錢莊借款新臺幣（下同）3萬元，明知其未經李明晃之授
    權與同意，無權以李明晃之名義簽發票據，竟基於意圖供行
    使之用，而偽造有價證券之犯意，於民國99年8月30日某時
    許，在臺北市中山區○○○路○段128號前，擅在如附表所示
    之本票發票人欄位，偽造李明晃之署名，並在該署名上偽造
    捺印1枚，而偽造完成如附表所示本票1張後，持向地下錢莊
    人員借款行使，致地下錢莊人員誤信如附表所示之本票為李
    明晃所簽發而交付3萬元予鄭棟樑。嗣地下錢莊人員持上開
    偽造之本票向李明晃催討債務，李明晃發覺有異而報警處理
    ，始查悉上情。
二、案經臺北市政府警察局中山分局報告臺灣臺北地方法院檢察
    署檢察官偵查起訴。
    理  由
一、以下本院援引之人證或書證，當事人對於證據能力均不爭執
    ，且於本院審理期日提示並告以要旨時，均未聲明異議，經
    本院審認結果，尚無不得為證據之情形，且以之作為證據尚
    屬適當，依刑事訴訟法第159條之5之規定，均認有證據能力
    ，合先敘明。
二、上揭事實業據被告鄭棟樑於本院審理時坦承不諱，核與證人
    即被害人李明晃之證述情節大致相符（見偵卷第7至9頁、第
    33至34頁），且有如附表所示之本票影本1紙附卷可稽（見
    偵卷第16頁）。本案事證明確，被告犯行洵堪認定，應依法
    論科。
三、被告為供行使之用，擅自以他人名義簽發本票，並持之向他
    人借款而取得金錢，核其所為，係犯刑法第201條第1項之偽
    造有價證券罪。被告偽造「李明晃」署名、捺印之行為，乃
    偽造本票行為之部分行為；其偽造有價證券後持之加以行使
    ，行使偽造有價證券之低度行為為偽造之高度行為吸收，不
    另論罪。另被告持偽造本票向他人借款，本含有詐欺之性質
    ，亦不另論罪。按偽造有價證券罪之法定刑為「3年以上10
    年以下有期徒刑，得併科3千元以下罰金」，然同為偽造有
    價證券之人，其原因動機不一，犯罪情節未必盡同，或有專
    以偽造大量之有價證券販售圖利，甚或僅止於作為清償債務
    之擔保或清償債務之用，其偽造有價證券行為所造成危害社
    會之程度自屬有異，法律科處此類犯罪，所設之法定最低本
    刑卻同為「3年以上有期徒刑」，不可謂不重。於此情形，
    自非不可依客觀之犯行與主觀之惡性二者加以考量其情狀，
    是否有可憫恕之處，適用刑法第59條之規定酌量減輕其刑，
    期使個案裁判之量刑，能斟酌至當，符合罪刑相當原則及比
    例、平等原則（最高法院96年度台上字第6103號、97年度台
    上字第4319號判決可資參照）。查被告因需錢孔急，偽以被
    害人李明晃之名義簽發本票，並持之行使，被害人李明晃於
    偵查中表示其沒有實質上損失，不願對被告提出告訴等語（
    見偵卷第34頁），衡情所犯偽造有價證券罪為最輕本刑3年
    以上有期徒刑之罪，情輕法重，客觀上尚足以引起一般人的
    同情，如就其所犯偽造有價證券部分，再科以法定最低刑度
    之刑，尚嫌過重，爰依刑法第59條之規定，減輕其刑。
四、爰審酌被告正值青壯之年，明知不得偽造他人本票，卻因亟
    需用錢鋌而走險，所為實有不該，惟念其犯後坦承犯行，已
    有悔意，暨其偽造有價證券之面額、所生之損害等一切情事
    ，量處如主文所示之刑，以資儆懲。末查，被告前未曾因故
    意犯罪受有期徒刑以上刑之宣告，有臺灣高等法院被告前案
    紀錄表在卷可稽，其因一時失慮致罹刑典，犯後坦承犯行，
    被害人李明晃亦表示不願追究，本院認被告經此偵審程序及
    刑之宣告，應知警惕，信無再犯之虞，是其宣告之刑以暫不
    執行為適當，爰併予宣告緩刑2年，以啟自新。如附表所示
    偽造之本票1張雖未扣案，惟無證據證明業已滅失，應依刑
    法第205條之規定，不問屬於犯人與否，宣告沒收。至如附
    表所示偽造本票上之「李明晃」署名及捺印各1枚，已因本
    票之沒收而包括在內，爰不再宣告沒收，附此敘明。
據上論斷，應依刑事訴訟法第299條第1項前段、刑法第201條第
1項、第205條、第59條、第74條第1項第1款，刑法施行法第1條
之1，判決如主文。
本案經檢察官徐文豪到庭執行職務。
中    華    民    國   100    年    8    月    18    日
                  刑事第十五庭  審判長法  官  廖紋妤
                                      法  官  吳麗英
                                      法  官  李小芬
上正本證明與原本無異。
如不服本判決應於收受送達後10日內向本院提出上訴書狀，並應
敘述具體理由；其未敘述上訴理由者，應於上訴期間屆滿後20日
內向本院補提理由書（均須按他造當事人之人數附繕本）「切勿
逕送上級法院」。告訴人或被害人如對於本判決不服者，應具備
理由請求檢察官上訴，其上訴期間之計算係以檢察官收受判決正
本之日期為準。
                                      書記官  陳品潔
中    華    民    國   100    年    8     月    18    日
附錄所犯法條：
中華民國刑法第201條
（有價證券之偽造變造與行使罪）
意圖供行使之用，而偽造、變造公債票、公司股票或其他有價證
券者，處3 年以上 10 年以下有期徒刑，得併科 3 千元以下罰
金。
行使偽造、變造之公債票、公司股票或其他有價證券，或意圖供
行使之用，而收集或交付於人者，處 1 年以上 7 年以下有期徒
刑，得併科 3 千元以下罰金。
附表：應沒收之偽造本票
┌────┬─────┬─────┬─────┬──────┐
│票號    │票載發票日│票載發票人│票面金額  │備註        │
│        │          │          │（新臺幣）│            │
│        │          │          │          │            │
├────┼─────┼─────┼─────┼──────┤
│CH603413│民國99年8 │李明晃    │3萬元     │含偽造之「李│
│        │月30日    │          │          │明晃」署名及│
│        │          │          │          │捺印各1枚   │
│        │          │          │          │            │
└────┴─────┴─────┴─────┴──────┘